【裁判字號】    99,易,1990
【裁判日期】    991125
【裁判案由】    贓物等
【裁判全文】
臺灣高雄地方法院刑事判決              99年度易字第1990號
公  訴  人  臺灣高雄地方法院檢察署檢察官
被      告  王世明
            陳富山
上列被告因贓物等案件，經檢察官提起公訴（99年度偵續字第96號）
，本院判決如下：
    主  文
王世明牙保贓物，累犯，處有期徒刑肆月，如易科罰金，以新臺
幣壹仟元折算壹日。
陳富山無罪。
    事  實
一、王世明前於民國95年間，因詐欺案件，經本院以95年度簡字
    第723 號判決處有期徒刑4 月確定；因竊盜案件，經本院以
    95年度易字第437 號判決處有期徒刑1 年確定；因毒品危害
    防制條例案件，經本院以95年度易字第906 號判決處有期徒
    刑5 月確定，上開三罪經定執行刑為有期徒刑1 年7 月，嗣
    經分別減刑為有期徒刑2 月、6 月、2 月15日，定其應執行
    刑為有期徒刑9 月15日，甫於96年7 月16日縮刑期滿執行完
    畢出監。詎其猶不知悔改，明知袁本根（所犯竊盜部分，業
    經本院以99年度審易字第345 號判決有期徒刑1 年6 月確定
    ）與陳富山均無合法管道取得大量之銅葉片，而渠等所持有
    之銅葉片3 塊（重量約5344公斤）係來路不明之贓物（為址
    設高雄縣大寮鄉○○街331 號新記實業股份有限公司【下稱
    新記公司】所有，前於97年9 月13日11時許，在新記公司上
    址之工廠後方，為袁本根所竊後，交由陳富山代為尋找買家
    ），竟因陳富山允以新臺幣（下同）10萬元之利潤，乃基於
    牙保贓物之犯意，於97年9 月13日至15日間之某時，先以電
    話向從事回收業之不知情買家吳枝發（業經臺灣高雄地方法
    院檢察署檢察官以99年度偵續字第96號為不起訴處分）兜售
    並談妥收購價格後，吳枝發遂允諾以每公斤100 元之價格（
    總價為53萬4,400 元）買入，惟吳枝發因資金不足，隨即以
    每公斤120 元之價格（總價為64萬1,280 元）轉賣予不知情
    之同業李寶堂（經臺灣高雄地方法院檢察署檢察官以99年度
    偵續字第96號為不起訴處分），李寶堂再以每公斤136 元之
    價格（總價為72萬6,784 元）賣予不知情之同業洪水明（經
    臺灣高雄地方法院檢察署檢察官以99年度偵續字第96號為不
    起訴處分）。王世明與吳枝發、李寶堂約定談妥後，陳富山
    、袁本根遂依渠等指示，於97年9 月15日，載運上開銅葉片
    3 塊至屏東縣萬丹鄉○○路359 號洪水明所經營之回收場內
    ，由陳富山下車協同王世明、吳枝發、李寶堂將貨品交付予
    洪水明，並取得價款，王世明乃當場取得10萬元之利潤，吳
    枝發、李寶堂亦在場分別取得轉手價差之利潤。另洪水明買
    入上開銅葉片後，再以每公斤140 元之價格（總價為74萬8,
    160 元）轉賣予不知情之同業林志宏（經臺灣高雄地方法院
    檢察署檢察官以99年度偵續字第96號為不起訴處分），林志
    宏旋即將購得之銅葉片載運至址設高雄縣大寮鄉○○路298
    巷5 號蔡忠祥經營之工廠內，委請不知情之蔡忠祥（經臺灣
    高雄地方法院檢察署檢察官以97年度偵字第26805 號為不起
    訴處分）切割分解成塊。嗣於97年9 月16日9 時許，經林宏
    昌至蔡忠祥之工廠察看發現，並報警處理，始循線查悉上情
    。
二、案經新記公司訴由高雄縣政府警察局林園分局報告臺灣高雄
    地方法院檢察署檢察官偵查起訴。
    理  由
壹、證據能力部分
一、按被告以外之人於偵查中向檢察官所為陳述，除顯有不可信
    之情況者外，得為證據，刑事訴訟法第159 條之1 第2 項定
    有明文。偵查中對被告以外之人所為之偵查筆錄，性質上係
    屬傳聞證據，惟現階段刑事訴訟法規定檢察官代表國家偵查
    犯罪、實施公訴，依法其有訊問被告之權，證人且須具結，
    而實務運作時，檢察官偵查中向被告以外之人所取得之陳述
    ，原則上均能遵守法律規定，不致違法取供，其可信度極高
    ，職是，本件證人袁本根、林榮立、林志宏、洪水明、李寶
    堂、吳枝發於偵查中檢察官以證人身分予以訊問，並經依法
    具結在卷，且無證據顯示檢察官在偵查時有不法取供之情形
    ，亦查無證據顯示有顯不可信之情況。是揆諸前揭說明，上
    開證人於偵查中之證述，均具有證據能力。
二、次按被告以外之人於審判外之言詞或書面陳述，除法律有規
    定者外，不得作為證據；被告以外之人於審判外之陳述，雖
    不符刑事訴訟法第159 條之1 至同條之4 之規定，而經當事
    人於審判程序同意作為證據，法院審酌該言詞陳述或書面陳
    述作成時之情況，認為適當者，亦得為證據。當事人、代理
    人或辯護人於法院調查證據時，知有刑事訴訟法第159 條第
    1 項不得為證據之情形，而未於言詞辯論終結前聲明異議者
    ，視為有前項之同意，刑事訴訟法第159 條第1 項、第159
    條之5 分別定有明文。查本判決所引用之各項據以認定事實
    之傳聞證據，被告王世明、陳富山及公訴人於本院言詞辯論
    終結前，均不爭執而未曾聲明異議，本院審酌該等言詞及書
    面陳述作成時之情況，並無出於任意性或不正取供，或違法
    或不當情事，且客觀上亦無不可信之情況，堪認為適當，揆
    諸前開說明，依法均有證據能力，合先敘明。
貳、有罪部分
一、上揭犯罪事實，業據被告王世明於本院審理時坦承不諱，核
    與證人即新記公司總經理林榮立於警詢時、偵查中之指述（
    見98年度他字第734 號偵卷三第22頁至第23頁、99年度偵續
    字第96號偵卷六第22頁）相符，並經證人陳富山、袁本根、
    蔡振文於警詢時；證人蔡忠祥、林志宏、洪水明、李寶堂、
    吳枝發於警詢、偵查中證述屬實（見高雄縣政府警察局林園
    分局警卷第2 頁、第8 頁反至第9 頁、98年度他字第734 號
    偵卷三第27頁至第43頁、第46頁至第48頁、第50頁至第55頁
    、第75頁、97年度偵字第26805 號偵卷一第5 頁至第6 頁、
    第11頁至第12頁、99年度偵續字第96號偵卷六第26頁至第29
    頁、第89頁至第90頁、98年度偵字第16095 號偵卷四第4 頁
    至第5 頁、第15頁至第17頁），復有屏東萬單大地97年9 月
    15日、8 月16日估價單影本、彰化第十信用合作社97年9 月
    15日匯款申請書、具領人林榮立之贓物認領保管單、奕和金
    屬股份有限公司97年9 月4 日統一發票、買賣合約書、吉祥
    地磅磅單、現場照片34張（見98年度他字第734 號偵卷三第
    45頁、高雄縣政府警察局林園分局警卷第16頁至第21頁、97
    年度報搜字第1 號偵卷二第5 頁、第19頁、第24頁、98年度
    他字第734 號偵卷三第4 頁、第25頁、99年度偵續字第96號
    偵卷六第41頁、本院卷二第43頁至第45頁）在卷可稽，足見
    被告任意性自白與事實相符，本件事證明確，其犯行堪以認
    定，應予依法論科。
二、核被告王世明所為，係犯行法第349 條第2 項牙保贓物罪。
    又被告王世明有事實欄一所載之前案紀錄，有臺灣高等法院
    被告前案紀錄表在卷可佐，其於受有期徒刑執行完畢後，5
    年內故意再犯本件有期徒刑以上之罪，為累犯，應依刑法第
    47條第1 項規定加重其刑。爰審酌被告王世明正值壯年，不
    思以正途獲取財物，明知上開銅葉片係來路不明之贓物，仍
    任意為牙保贓物之犯行，助長竊盜風氣，使被害人增加追贓
    之困難，所為實有可議之處，且本件贓物價值不低，所生危
    害非小，惟念及被告王世明犯後坦承犯行，態度尚佳，已有
    悔意，及其犯罪之動機、目的等一切情狀，量處如主文所示
    之刑，並諭知易科罰金之折算標準，以示懲儆。
參、無罪部分
一、公訴意旨略以：被告陳富山因知悉新記公司內有價值不斐之
    銅葉片，乃與袁本根（業經判處有期徒刑1 年6 月確定）共
    同基於意圖為自己不法所有之犯意聯絡，先由被告陳富山於
    97年9 月8 日前往新記公司勘查地形，再由袁本根於97 年9
    月13日1 時許，持客觀上足以對人之生命、身體構成威脅，
    足供兇器使用之鐵鎚1 把，至新記公司工廠後方，破壞該工
    廠圍牆成方形小洞，踰越洞口進入工廠，並將工廠電動大門
    之啟動馬達螺絲拔下，使馬達無法托住鐵門得以人工開啟後
    即離開現場。繼於同日11時許，袁本根再僱請不知情之不詳
    姓名成年男子，駕駛大貨車返回該工廠內，袁本根先徒手推
    開工廠大門後，再自行駕駛工廠內之推高機，將廠內之銅葉
    片3 塊（重量約5344公斤）搬運至上開大貨車上後離去，而
    竊盜得逞，並將竊得之贓物暫放在屏東縣萬丹鄉某廢棄工廠
    內存放。嗣被告陳富山與袁本根竊取上開銅葉片後，遂透過
    王世明尋得從事回收業之吳枝發，吳枝發遂允諾以每公斤10
    0 元之價格買入，吳枝發隨即以每公斤120 元之價格轉賣予
    同業李寶堂，李寶堂再以每公斤136 元之價格賣予同業洪水
    明。被告陳富山、袁本根即在王世明、吳枝發、李寶堂之指
    示下，於同年9 月15日，載運上開銅葉片3 塊至前揭洪水明
    經營之回收場內，將上開銅葉片交付予洪水明，並當場取得
    價款，王世明、吳枝發、李寶堂亦在場取得轉手價差之利潤
    。因認被告陳富山涉犯刑法第32 1條第1 項第3 款加重竊盜
    罪嫌等語。
二、按犯罪事實應依證據認定之，無證據不得認定犯罪事實；又
    不能證明被告犯罪，應諭知無罪之判決，刑事訴訟法第154
    條第2 項、第301 條第1 項分別定有明文。再按刑事訴訟法
    上所謂認定犯罪事實之證據，係指足以認定被告確有犯罪行
    為之積極證據而言，如未能發現相當證據或證據不足以證明
    ，自不能以推測或擬制之方法，以為裁判基礎。而認定不利
    於被告之事實，須依積極證據，苟積極證據不足為不利被告
    之認定時，即應為有利於被告之認定，更不必有何有利之證
    據；又認定犯罪事實所憑之證據，雖不以直接證據為限，間
    接證據亦包括在內，然而無論直接證據或間接證據，其為訴
    訟上之證明，須於通常一般之人均不致有所懷疑，而得確信
    其為真實之程度者，始得據為有罪之認定，倘其證明尚未達
    到此一程度，而有合理之懷疑存在，無從使事實審法院得有
    罪之確信時，即應由法院為諭知被告無罪之判決。亦即若證
    據資料在經驗科學上或論理法則上尚有對被告較為有利之存
    疑，而無從依其他客觀方法排除此項合理之可疑，即不得以
    此資料作為斷罪之基礎，且刑事訴訟制度受「倘有懷疑，即
    從被告之利益為解釋」、「被告應被推定為無罪」之原則所
    支配，故得為訴訟上之證明者，無論為直接或間接證據，須
    客觀上於一般人均不致有所懷疑而達於確信之程度者，始可
    據為有罪之認定，倘其證明尚未達於「確信」之程度，而有
    合理可疑存在時，即難據以為被告不利認定，換言之，在法
    律判斷上，即不能為被告有罪之認定（最高法院76年台上字
    第4986號、40年台上字第86號、30年上字第816 號、29年上
    字第3105號判例意旨參照）。
三、公訴意旨認被告陳富山涉犯上開加重竊盜罪嫌，無非係以共
    犯袁本根及證人吳枝發於警詢、偵查中之證述、現場照片等
    為其論據。訊據被告陳富山固坦承有委請被告王世明代為尋
    找買家，並於97年9 月15日與袁本根一同前往上開洪水明經
    營之回收場之事實，惟堅決否認有何加重竊盜犯行，辯稱：
    伊從頭到尾都沒有與袁本根是共犯，伊沒有報地點給袁本根
    ，也沒有參與或提供工具，是伊要跟袁本根要債，他說賣掉
    就可以還伊錢，伊沒有偷，伊只是介紹人去看而已等語（見
    本院卷二第37頁反、本院卷一第36頁）。
四、經查：
（一）被告陳富山委由被告王世明代為尋求買家，被告王世明乃
      與吳枝發談妥收購價格，吳枝發即允諾以每公斤100 元之
      價格買入，隨即並以每公斤120 元之價格轉賣予李寶堂，
      李寶堂再以每公斤136 元之價格賣予洪水明後，被告陳富
      山與袁本根即在被告王世明、吳枝發、李寶堂之指示下，
      於97年9 月15日，載運上開銅葉片3 塊至前揭洪水明經營
      之回收場內，將上開銅葉片交付予洪水明，並當場取得價
      款，王世明、吳枝發、李寶堂亦在場取得轉手價差之利潤
      等情，業據被告陳富山供認不諱，核與證人王世明、洪水
      明、李寶堂、吳枝發於警詢及偵查中之證述（見98年度他
      字第734 號偵卷三第12頁至第17頁、第19頁至第20頁、第
      69頁、第73頁至第75頁、99年度偵續字第96號偵卷六第26
      頁至第29頁、第61頁至第62頁、98年度偵字第16095 號偵
      卷四第4 頁至第5 頁、第15頁至第16頁）均相符，復有屏
      東萬單大地8 月16日估價單影本（97年度報搜字第1 號偵
      卷二第24頁）在卷可稽，是此部分事實，已堪認定。
（二）證人即共犯袁本根於97年9 月22日第1 次警詢時陳稱：伊
      有於97年9 月13日在高雄縣大寮鄉○○街331 號竊取銅葉
      片3 塊，是伊1 人獨自犯案，沒有受其他人教唆或其他共
      犯等語（見高雄縣政府警察局林園分局警卷第2 頁）；於
      本院審理時復到庭證稱：伊沒有與被告陳富山一起去看偷
      竊的地點，被告陳富山也沒有跟伊說高雄縣大寮鄉○○街
      331 號裡有很多銅葉片可以去偷，因被告陳富山家住附近
      ，有開車載伊經過該處，但沒有跟伊說裡面有何東西，97
      年9 月13日伊去偷竊前，有去勘查現場，是伊一個人去看
      的，伊偷完有叫被告陳富山幫伊賣，伊有跟他說銅葉片是
      伊從他說的那家公司拿出來的，賣完之後拿到10萬元，伊
      想說被告陳富山沒有拿到錢，就自己拿3 萬元給他等語（
      見本院卷一第58頁至第59頁、第60頁反），足見本件竊盜
      案純係由袁本根1 人所為，被告陳富山未為任何指示或參
      與，亦未與袁本根有何犯意聯絡或行為分擔等情，應非虛
      妄。又證人袁本根於98年1 月17日第2 次警詢時固陳稱：
      伊於97年9 月8 日17時許，在高雄縣大寮鄉○○路被告陳
      富山住處聊天時，被告陳富山告訴伊大發工業區內有一家
      工廠，裡面有許多銅，叫伊去偷，伊答應後即與被告陳富
      山一同前往查看，是被告陳富山提議邀伊去偷，再由他負
      責賣等語（見高雄縣政府警察局林園分局警卷第3 頁反至
      第4 頁）；於偵查中雖證稱：是被告陳富山叫伊去的，伊
      不知道那邊有銅葉片，是被告陳富山帶伊去的，當天是晚
      上，因該銅葉片在圍牆內，但牆壁有破掉，被告陳富山就
      叫伊進去看，他當時沒有進去，因他之前就去看過了等語
      （見98年度偵字第16095 號偵卷四第8 頁、99年度偵續字
      第96號第55頁），然其於本院審理時改證述：伊於警詢時
      是說被告陳富山有載伊經過新記公司前，伊問他裡面在做
      什麼，他說他不清楚，之後伊才騎機車返回看到裡面有銅
      葉片，被告陳富山確實沒有叫伊去偷，是伊進去偷後，才
      跟被告陳富山說，請他幫伊賣銅葉片的，因員警說本件竊
      盜不可能由伊獨力完成，伊只好講被告陳富山的，不然沒
      有別人可以講了，伊在偵查中所言是不實在的等語（見本
      院卷一第58頁至第59頁反），則證人袁本根前後證述不一
      ，互有矛盾，是否屬實，已非無疑；況果係被告陳富山指
      示證人袁本根前往竊取，何以證人袁本根甘冒可能被當場
      緝獲之風險，即予答應，而無要求被告陳富山一同前往之
      理？是依現存之證據，尚無從證明被告陳富山與證人袁本
      根就本件加重竊盜犯行有何犯意聯絡與行為分擔，自難單
      憑證人袁本根上開有瑕疵之陳述，遽為被告陳富山不利之
      認定。
（三）綜上所述，本件檢察官所舉上開證據，僅能證明共犯袁本
      根確有上開公訴意旨所指之加重竊盜犯行，及被告陳富山
      受袁本根之託，代為尋求買家之事實，未能證明被告陳富
      山與共犯袁本根有何犯意聯絡或行為分擔之情，是檢察官
      所提出之證據，或其指出證明之方法，未能使本院之心證
      達到確信其為真實之程度，應認舉證尚有不足，自難僅憑
      證人袁本根上開有瑕疵之證詞，即遽以為被告陳富山不利
      之認定。此外，復查無其他積極證據，足資認定被告陳富
      山有何加重竊盜犯行，自屬不能證明被告陳富山犯罪，依
      首開說明，自應為被告陳富山無罪之諭知。
五、至按刑事訴訟法第300 條規定：「前條之判決，得就起訴之
    犯罪事實，變更檢察官所引應適用之法條」，固係指法院得
    在事實同一之範圍內，自由認定事實，適用法條，亦即必於
    不變更起訴之犯罪事實，僅變更起訴法條者，始有其適用。
    而刑法竊盜罪與贓物罪之社會基本事實並非同一，社會評價
    亦不同，法院自無變更檢察官所引法條之餘地（最高法院83
    年台上字第2644號、84年台上字第2216號、94年台非字第26
    1 號、97年台上字第3867號判決意旨參照）。查證人袁本根
    於本院審理時到庭證稱：伊叫被告陳富山幫伊賣銅葉片時，
    有跟被告陳富山說這是伊從被告陳富山說的那家公司拿出來
    的等語（見本院卷一第60頁反），是被告陳富山是否另涉牙
    保贓物罪嫌，因牙保贓物與竊盜之社會基本事實不同，本院
    無從變更檢察官起訴法條予以審理，基於刑事訴訟法上不告
    不理之原則，本院自無從審判，僅得就被告陳富山被訴加重
    竊盜罪部分，依法諭知其無罪之判決，是其涉嫌牙保贓物罪
    部分，應由檢察官另行偵查卓處，附此敘明。
據上論斷，應依刑事訴訟法第299 條第1 項前段、第301 條第1
項，刑法第349 條第2 項、第47條第1 項、第41條第1 項前段，
刑法施行法第1條之1，判決如主文。
本案經檢察官鄧怡君到庭執行職務。
中    華    民    國    99    年    11    月    25    日
                  刑事第七庭    審判長法  官  陳  箐
                                      法  官  洪培睿
                                      法  官  簡佩珺
以上正本證明與原本無異。
如不服本判決應於收受送達後十日內向本院提出上訴書狀，並應
敘述具體理由；其未敘述上訴理由者，應於上訴期間屆滿後二十
日內向本院補提理由書（均須按他造當事人之人數附繕本）「切
勿逕送上級法院」。
中    華    民    國    99    年    11    月    25    日
                                      書記官  蕭家玲
附錄犯罪科刑法條：
中華民國刑法第349條
（普通贓物罪）
收受贓物者，處3 年以下有期徒刑、拘役或5 百元以下罰金。
搬運、寄藏、故買贓物或為牙保者，處5 年以下有期徒刑、拘役
或科或併科1 千元以下罰金。
因贓物變得之財物，以贓物論。

司法院資訊處製作；財團法人民間司法改革基金會備份。
